臺灣新北地方法院刑事判決
110年度金訴字第923號
公  訴  人  臺灣新北地方檢察署檢察官
被      告  李謹宏




上列被告因違反洗錢防制法等案件，經檢察官提起公訴（110年
度偵字第43172號），因被告於準備程序中就被訴事實為有罪之
陳述，經告以簡式審判之旨，並聽取意見後，裁定進行簡式審判
程序，本院判決如下：
    主  文
李謹宏犯如附表所示之罪，各處如附表所示之刑。應執行有期徒
刑10月，併科罰金新臺幣1萬5,000元，罰金如易服勞役，以新臺
幣1,000元折算1日。
    事實及理由
一、本件之犯罪事實及證據，除證據部分補充：被告李謹宏於本
    院準備程序及審理時之自白外，餘均引用檢察官起訴書之記
    載（如附件）。
二、論罪科刑：
  ㈠罪名：
　　被告就附表編號1、2所示的行為，均分別構成刑法第339條
    第1項之詐欺取財罪、洗錢防制法第14條第1項之洗錢罪。
  ㈡共犯：
　　被告與黃仁德就上開犯行，有共同犯罪的意思，彼此也分擔
    犯行的一部份，應論以刑法第28條之共同正犯。
  ㈢累犯：
　　被告有如附件起訴書犯罪事實欄所載之科刑與執行紀錄，有
    臺灣高等法院被告前案紀錄表可查，是被告於徒刑執行完畢
    後，5年內故意再犯本件有期徒刑以上之罪，為累犯，惟參
    酌司法院釋字第775號解釋意旨，考量被告構成累犯之前案
    均為毒品犯罪，與本件所犯詐欺取財罪、洗錢罪之犯罪類型
    、行為態樣、造成之法益侵害顯然不同，且前案是以假釋未
    經撤銷之方式執畢，距離本案犯罪時間也已將逾3年，尚難
    以此認定被告具有特別惡性或對刑罰反應力薄弱，故裁量後
    不予加重本案所犯之罪之最低本刑。
  ㈣洗錢自白減刑：
　　洗錢防制法第16條第2項規定：犯前二條之罪，在偵查或審
    判中自白者，減輕其刑。本件被告於審判中自白其洗錢犯行
    ，應依上開規定，就被告所犯之洗錢罪減輕其刑。
  ㈤競合：
　　⒈被告以對同一告訴人詐欺取財後領取款項交付上游以完成
      犯罪計畫的單一犯意，對同一告訴人犯詐欺取財罪與洗錢
      罪，是以一行為觸犯數罪名，為想像競合犯，應依刑法第
      55條之規定，從一重之洗錢罪處斷。
　　⒉被告對附表編號1、2所示不同告訴人所犯之洗錢罪，其客
      觀犯行截然可分，也是出於主觀上之不同犯意，應予以數
      罪併罰。
　㈥量刑：
　  審酌被告提供自己申辦之金融機構帳戶，供黃仁德詐取被害
    人後匯入贓款，再協助提領後轉交黃仁德，使被害人匯出的
    款項不知去向，難以回復，不僅造成被害人的財物損失，也
    增加檢警查辦上游犯罪者的難度，應該予以相應的處罰。又
    考量被告在犯罪計畫中擔任的是最底層的車手與帳戶提供者
    ，也是犯罪集團中罪容易被查獲的角色，風險高而報酬低，
    在整體計畫中的重要性不高，可以隨時被取代。而被告犯後
    坦承犯行，但未能賠償告訴人等所受損害，並量以被告高中
    畢業之智識程度，之前從事太陽能發電工程，有一定的謀生
    能力，卻仍參與犯罪，以不法手段牟取利益，值得非難等一
    切情狀，分別量處如附表所示之刑，並諭知罰金如易服勞役
    之折算標準，並定應執行刑如主文所示，及諭知罰金如易服
    勞役之折算標準。
三、沒收：
　　刑法第38條之1第1項規定：「犯罪所得，屬於犯罪行為人者
    ，沒收之。但有特別規定者，依其規定。」查被告供稱：我
    整個（犯罪工作）做下來拿了3萬元報酬等語（110年度偵字
    第43172號卷第23頁），考量被告以同樣的犯罪模式，在同
    一時期詐騙其他被害人，業經本院以110年度金簡字第51號
    判決（下稱前案）論罪科刑，並沒收未扣案之犯罪所得3萬
    元，有前案判決書在卷可查，而被告於前案之犯罪時間是自
    109年12月9日起至同年月21日止，與本案犯罪時間有相當程
    度之重疊，因此被告所稱整個做下來拿了3萬元，應是指該
    時期因為協助提領款項，總共獲得3萬元之報酬，此情與詐
    騙車手常見之獲利模式相符，應可採信。從而，被告本案之
    犯罪所得應該已包含於前案判決宣告沒收之3萬元當中，本
    案即不該再重複宣告沒收。
據上論斷，應依刑事訴訟法第273條之1第1項、第299條第1項前
段、第284條之1，判決如主文。
本案經檢察官張勝傑偵查起訴，由檢察官盧祐涵到庭執行職務。
中　　華　　民　　國　　111 　年　　1 　　月　　18　　日
                  刑事第十六庭  法　官  黃志中
上列正本證明與原本無異。
如不服本判決，應於判決送達後20日內敘明上訴理由，向本院提
出上訴狀 (應附繕本) ，上訴於臺灣高等法院。其未敘述上訴理
由者，應於上訴期間屆滿後20日內向本院補提理由書「切勿逕送
上級法院」。
                                書記官　田世杰　　　　
中　　華　　民　　國　　111 　年　　1 　　月　　18　　日
附錄本案論罪科刑法條全文：
中華民國刑法第339條
（普通詐欺罪）
意圖為自己或第三人不法之所有，以詐術使人將本人或第三人之
物交付者，處5年以下有期徒刑、拘役或科或併科50萬元以下罰
金。
以前項方法得財產上不法之利益或使第三人得之者，亦同。
前二項之未遂犯罰之。

洗錢防制法第14條
有第二條各款所列洗錢行為者，處7年以下有期徒刑，併科新臺
幣5百萬元以下罰金。
前項之未遂犯罰之。
前二項情形，不得科以超過其特定犯罪所定最重本刑之刑。

附表：
編號 被害人 詐騙理由 匯款時間 金額 提領時間 提款金額 判決主文 1 林彥成 於109年12月1日19時整，以通訊軟體LINE暱稱「庄昊」向林彥成佯稱可至Huirong APP投資可獲利云云，致告訴人林彥成陷於錯誤，依指示匯款。 109年12月8日18時32分 3萬元 109年12月9日7時52分 9萬元 李謹宏共同犯洗錢罪，累犯，處有期徒刑6月，併科罰金新臺幣1萬元，罰金如易服勞役，以新臺幣1,000元折算1日。    109年12月18日13時55分 1萬元 109年12月18日15時29分 51萬元     109年12月23日14時37分 5萬元 109年12月23日16時13分 12萬元     109年12月27日20時14分 5萬元 109年12月28日20時21分 5萬元  2 蘇君藻 詐欺集團成員透過交友軟體Partying，以暱稱「陳聘婷」向告訴人蘇君藻佯稱：至ABA投資平台註冊帳戶，操作該平台即可獲利云云，致告訴人蘇君藻陷於錯誤，遂依指示匯款。 109年12月11日11時52分 2萬元 109年12月11日14時50分 12萬8,000元 李謹宏共同犯洗錢罪，累犯，處有期徒刑6月，併科罰金新臺幣1萬元，罰金如易服勞役，以新臺幣1,000元折算1日。 

附件
臺灣新北地方檢察署檢察官起訴書
                                    110年度偵字第43172號
　　被　　　告　李謹宏　男　39歲（民國00年0月00日生）
　　　　　　　　　　　　住○○市○○區○○街000巷0弄0號3
　　　　　　　　　　　　　樓
　　　　　　　　　　　　（另案於法務部○○○○○○○○○○○執行中）
　　　　　　　          國民身分證統一編號：Z000000000號
上列被告因詐欺等案件，已經偵查終結，認應提起公訴，茲將犯
罪事實及證據並所犯法條分敘如下：
　　　　犯罪事實
一、李謹宏前㈠因施用毒品案件，經臺灣新北地方法院以103年度
    審簡字第314號判決判處有期徒刑6月確定；因㈡施用毒品案
    件，經同法院以103年度審易字第886號判決判處有期徒刑6
    月確定；㈢因施用毒品案件，經同法院以103年度審易字第14
    90號判決判處有期徒刑6月確定；㈣因施用毒品案件，經同法
    院以103年度審易字第2857號判決判處有期徒刑6月確定；㈤
    因施用毒品案件，經同法院以104年度審簡字第503號決判判
    處有期徒刑6月確定，上開㈠至㈣所示之罪刑，經同法院以103
    年度聲字第5504號裁定定應執行有期徒刑1年6月確定，並與
    ㈤所示之罪刑及另案假釋經撤銷所餘殘刑有期徒刑10月1日接
    續執行，於民國105年12月7日假釋出監付保護管束，於106
    年4月25日保護管束期滿假釋未經撤銷，未執行之刑視為已
    執行完畢。詎仍不知悔改，能預見一般人取得他人金融帳戶
    之目的，常利用作為財產犯罪工具之用，俾於取得贓款及掩
    飾犯行不易遭人追查，竟仍與黃仁德（另行偵辦）共同基於
    詐欺取財及洗錢之不確定故意（尚無從證明係3人以上共同
    犯詐欺取財）」，於109年底某日在不詳地點，將其所申辦
    中國信託商業銀行帳號000-000000000000號帳戶（下稱本案
    帳戶）之網路銀行帳號及密碼，提供給黃仁德使用，嗣黃仁
    德所屬之詐欺集團即意圖為自己不法之所有，基於詐欺取財
    及洗錢之犯意聯絡，以如附表所示方式詐欺如附表所示之人
    ，使渠等均陷於錯誤，依指示於如附表所示匯款時間匯款如
    附表所示金額至本案帳戶，李謹宏即依照黃仁德之指示多次
    自本案帳戶以臨櫃、ATM提領款項，並交與黃仁德，因此獲
    取報酬新臺幣（下同）3萬元，以此方式掩飾及隱匿詐欺犯
    罪所得之去向及所在。
二、案經林彥成、蘇君藻分別訴由桃園市政府警察局桃園分局報
    告偵辦。
　　　　證據並所犯法條
一、證據清單及待證事實：
編號 證據名稱 待證事實 1 被告李謹宏於偵查中之自白 被告坦承有將本案帳戶資料交與黃仁德，但沒有交付存摺及提款卡，依黃仁德指示多次自本案帳戶以臨櫃、ATM提領款項，並交與黃仁德之事實。 2 證人即告訴人林彥成於警詢中之證述 證明告訴人林彥成遭詐騙而匯款之過程。 3 證人即告訴人蘇君藻於警詢中之證述 證明告訴人蘇君藻遭詐騙而匯款之過程。 4 中國信託商業銀行帳號000-000000000000號帳戶之客戶基本資料、存款交易明細 佐證告訴人林彥成、蘇君藻遭詐騙而匯款至本案帳戶，遭被告提領之事實。 5 告訴人林彥成提供之匯款憑證4紙、對話紀錄1份 佐證告訴人林彥成遭詐騙而匯款至本案帳戶之過程。 6 告訴人蘇君藻提供之匯款憑證1紙、對話紀錄1份 佐證告訴人蘇君藻遭詐騙而匯款至本案帳戶之過程。 
二、查被告原基於幫助詐欺取財及洗錢之不確定犯意，提供金融
    帳戶資料予黃仁德使用，並於詐騙集團實行詐術後，再提領
    等受詐欺而匯款之款項，並交付予黃仁德，參與犯罪構成要
    件之行為，被告先前提供帳戶之幫助低度行為應為其後出面
    提領款項之參與構成要件之高度行為所吸收，應成立共同正
    犯。按詐欺取財罪係為保護個人之財產法益而設，行為人罪
    數之計算，應依遭受詐欺之被害人人數計算，而非以人頭帳
    戶遭提領之金額、次數作認定；復衡以受詐騙之人未必僅有
    一次匯款紀錄，而在同一次遭受詐騙過程中，亦有單一被害
    人將一個或多個帳戶內之款項，分散轉帳匯款入詐欺正犯指
    示之多個帳戶，或先後一日、多日一再匯款至同一帳戶者。
    是以同一被害人雖有數次交款行為，惟此係各詐欺取財行為
    ，使被害人分次交付財物之結果，應只成立一詐欺取財罪(
    最高法院108年度台上字第274號判決、臺灣高等法院110年
    度上訴字第1254號判決意旨參照)。是核被告所為，係犯刑
    法第339條第1項之詐欺取財罪、洗錢防制法第14條第1項洗
    錢罪。被告與黃仁德就本案犯行，有犯意聯絡及行為分擔，
    應論以共同正犯。被告係以一行為對同一告訴人同時觸犯詐
    欺取財罪及一般洗錢罪，為想像競合犯，應依刑法第55條前
    段之規定，從一重之一般洗錢罪處斷。被告所為如附表所示
    2次詐欺取財犯行，犯意各別，行為互殊，應予分論併罰。
    再被告前有如犯罪事實欄所載之犯罪科刑及執行情形，有刑
    案資料查註紀錄表在卷可參，其於有期徒刑執行完畢後，5
    年以內故意再犯本件有期徒刑以上之罪，為累犯，請參照大
    法官會議釋字第775號解釋意旨，審酌是否依刑法累犯規定
    加重其刑。又被告自承其依指示提款所得報酬約3萬元，請
    刑法第38條之1第1項規定宣告沒收，於全部或一部不能沒收
    或不宜執行沒收時，依同條第3項規定追徵其價額。
三、依刑事訴訟法第251條第1項提起公訴。
　　此　致
臺灣新北地方法院
中　　華　　民　　國　 110　　年　　11　　月　　19　　日
　　　　　　　　　　　　　　　檢　察　官　張勝傑
本件正本證明與原本無異
中　　華　　民　　國　 110    年    12    月     6    日
　　　　　　　　　　　　　 　 書  記  官  黃詮倫
附錄本案所犯法條全文
中華民國刑法第339條
（普通詐欺罪）
意圖為自己或第三人不法之所有，以詐術使人將本人或第三人之
物交付者，處 5 年以下有期徒刑、拘役或科或併科 50 萬元以
下罰金。
以前項方法得財產上不法之利益或使第三人得之者，亦同。
前二項之未遂犯罰之。
洗錢防制法第14條
有第二條各款所列洗錢行為者，處 7 年以下有期徒刑，併科新
臺幣 5 百萬元以下罰金。
前項之未遂犯罰之。
前二項情形，不得科以超過其特定犯罪所定最重本刑之刑。
附表：
編號 被害人 詐騙理由 匯款時間 金額 提領時間 提款金額 備註 1 林彥成 於109年12月1日19時整，以通訊軟體LINE暱稱「庄昊」向林彥成佯稱可至Huirong APP投資可獲利云云，致告訴人林彥成陷於錯誤，依指示匯款。 109年12月8日18時32分 3萬元 109年12月9日7時52分 9萬元     109年12月18日13時55分 1萬元 109年12月18日15時29分 51萬元     109年12月23日14時37分 5萬元 109年12月23日16時13分 12萬元     109年12月27日20時14分 5萬元 109年12月28日20時21分 5萬元  2 蘇君藻 詐欺集團成員透過交友軟體Partying，以暱稱「陳聘婷」向告訴人蘇君藻佯稱：至ABA投資平台註冊帳戶，操作該平台即可獲利云云，致告訴人蘇君藻陷於錯誤，遂依指示匯款。 109年12月11日11時52分 2萬元 109年12月11日14時50分 12萬8,000元